【裁判字號】    90,交聲,390
【裁判日期】    901228
【裁判案由】    聲明異議
【裁判全文】
臺灣高雄地方法院交通事件裁定                      九十年度交聲字第三九號
    原處分機關  交通部公路局高雄區監理所旗山監理站
    異議人即    甲○○
    受處分人
右列受處分人因違反道路交通管理處罰條例案件，對於交通部公路局旗山監理站於民
國九十年八月九日所為之處分（原處分之通知單計三十二張，號碼詳如附表所示）聲
明異議，本院裁定如左：
    主  文
異議駁回。
    理  由
一、本件聲明異議意旨如附件異議狀所載。
二、本件異議人對如附表所示之三十二張違反道路交通管理事件通知單及裁決書聲明
    異議，其中編號一、六、二十一、二十四、二十五、二十六係紅燈越線臨時停車
    ，編號二、四、五係於高速公路超速行駛，編號三、七至十六、十八、二十、二
    十三、二十七、三十至二十二係於一般道路超速行駛，編號十七、十九、二十、
    二十八、二十九係闖紅燈，而由原處分機關分別依道路交通管理處罰條例第六十
    條第二項第三款、第三十三條、第四十條第一項、第五十三條之規定分別處罰在
    案，合先敘明。
三、按受處分人不服第八條主管機關所為之處罰，得於接到裁決書之翌日起二十日內
    向管轄地方法院聲明異議，道路交通管理處罰條例第八十七條第一項定有明文。
    另道路交通案件處理辦法所稱之交通案件，指違反道路交通管理處罰條例，經公
    路主管機關或警察機關或其聯合設置之裁決機關處罰後，聲明異議之案件，道路
    交通案件處理辦法第二條第一款亦著有規定。是依道路交通管理處罰條例第八十
    七條規定，向管轄法院聲明異議者，自以經公路主管機關或警察機關或其聯合裁
    決機關業已為裁決處罰之案件始得為之，易言之，異議人對交通違規之異議應針
    對上開機關之裁決案件，始得為之。經查，編號六（違規單號碼為Ｐ00000
    000）並無違反道路交通管理事件通知單及裁決書，編號二十五（違規單號碼
    為0000000）業經異議人聲明異議，而由本院於民國（下同）九十年四月
    二十九日以八十九年度交聲字第一二六號裁定異議駁回，異議人不服提起抗告，
    並經臺灣高等法院高雄分院於九十年八月十六日以九十年度交抗字第五一號裁定
    抗告駁回，此有交通部公路局高雄區監理所旗山監理站九十年八月三十一日（九
    十）高監旗字第九００六八九四號函、本院九十年十二月二十五日刑案電話查詢
    登記表、本院八十九年度交聲字第一二六號裁定、臺灣高等法院高雄分院九十年
    度交抗字第五一號裁定附卷可憑，揆諸首揭說明，編號六（違規單號碼為Ｐ00
    000000）既查無違反道路交通管理事件通知單及裁決書，自屬無從異議，
    而編號二十五（違規單號碼為0000000）業經異議人提起異議後經法院裁
    定駁回確定，亦不得再行異議，是異議人對編號六、二十五所為之異議違背法律
    上之程式，自應予以駁回。
四、按「汽車行駛於高速公路或設站管制之道路，而不遵管制之規定者，處汽車駕駛
    人新臺幣三千元以上六千元以下罰鍰。」「汽車駕駛人，行車速度，超過規定之
    最高時速，或低於規定之最低時速，或裝用測速雷達感應器者，處新臺幣一千二
    百元以上二千四百元以下罰鍰；其感應器沒入之。」「汽車駕駛人，行經有燈光
    號誌管制之交岔路口闖紅燈者，處新臺幣一千八百元以上五千四百元以下罰鍰。
    」「汽車駕駛人，駕駛汽車有左列情形之一，而本章各條無處罰之規定者，處新
    臺幣九百元以上一千八百元以下罰鍰：三不遵守道路交通標誌、標線、號誌之指
    示者。」「汽車駕駛人有左列各款情形之一者，除依原條款處罰鍰外，並予記點
    ：一有第三十三條、第四十條第一項、第六十條第二項第三款情形之一者，各記
    違規點數一點。三有第五十三條情形之一者，各記違規點數三點。」，道路交通
    管理處罰條例第三十三條第一項、第四十條第一項、第五十三條、第六十條第二
    項第三款、第六十三條第一項第一款、第三款分別定有明文。又九十年一月十七
    日修正公布，於九十年六月一日施行之道路交通管理處罰條例第九十條規定「違
    反本條例之行為，自行為成立之日起；行為有連續或繼續之狀態者，自行為終了
    之日起，逾三個月不得舉發。但汽車肇事致人受傷或死亡案件，因肇事責任不明
    ，已送鑑定者，其期間自鑑定終結之日起算」，已將原第二項「前項案件自確定
    之日起逾三年未執行者，免予執行」之規定刪除，是異議人稱如附表所示編號十
    五至編號三十二計十八件違規行為依道路交通管理處罰條例第九十條第二項規定
    已逾三年時效，不得再予執行云云，尚有誤會。
五、按逕行舉發違反道路交通管理事件，經汽車所有人依通知單之應到案日期前到案
    ，並告知違規駕駛人姓名、身分證統一編號及住址者，處罰機關應即另行通知違
    規駕駛人到案依法處理；逾應到案日期，處罰機關應依道路交通管理處罰條例第
    八十五條第三項規定處罰該汽車所有人，違反道路交通管理事件統一裁罰標準及
    處理細則第二十四條亦定有明文，易言之，如汽車駕駛人在道路超速行駛，為警
    當場攔停者，處罰機關固應對汽車之駕駛人為處罰，惟若舉發機關並非當場對該
    部汽車攔停，而係依違反道路交通管理事件統一裁罰標準及處理細則第二十三條
    第一項第五款規定以科學儀器取得違規證據資料（如照相機或測速器）逕行舉發
    者，此際舉發機關只能依上開處理細則第二十三條第二項規定對汽車所有人為掣
    單舉發，而如經舉發之汽車所有人在舉發通知單之應到案日期前到案，並告知處
    罰機關該名超速駕駛之汽車違規駕駛人姓名、身分證統一編號及住址者，處罰機
    關應即依前開細則第二十四條規定處罰該名違規駕駛人，而如汽車所有人未於應
    到案日期前到案或雖於應到案日期前到案，而未告知處罰機關實際之違規駕駛人
    者，處罰機關仍應依道路交通管理處罰條例第八十五條第三項「本條例關於車輛
    駕駛人之處罰，如應歸責於車輛所有人者，處罰車輛所有人。」規定，對車輛所
    有人加以處罰。又汽車違反道路交通管理事件係以科學儀器取得違規證據資料，
    足資認定其違規事實者，當場不能或不宜攔截掣單舉發者，得逕行舉發之，此於
    違反道路交通管理事件統一裁罰標準及處理細則第二十三條第一項第五款亦規定
    甚明。即為加強道路交通之管理，維護交通秩序，確保交通安全，執行管理單位
    得依勤務內容當場舉發或依民眾檢舉後，經查證屬實後舉發，以及於不能或不宜
    攔截掣單舉發時，得逕行舉發之，是舉發單位得於交通紊亂、車流量大或違規或
    肇事情形頻繁之處為定點設置適當之科學儀器（如照相機或測速器等），或排定
    交通員警進行舉發，以達前開維護交通之秩序與安全之行政目的。
六、車牌號碼ＶＱ－九八三六號自用小客車之所有人係異議人，有該車行車執照影本
    在卷可考，異議人在如附表所示除編號六、二十五外之三十張舉發通知單之應到
    案日期前未到案，亦未告知處罰機關實際之違規駕駛人，故處罰機關依道路交通
    管理處罰條例第八十五條第三項「本條例關於車輛駕駛人之處罰，如應歸責於車
    輛所有人者，處罰車輛所有人。」之規定，對車輛所有人即異議人加以處罰，於
    法並無不合；且異議人確有如附表所示除編號六、二十五外之三十項違規行為，
    除有違反道路交通管理事件通知單、裁決書及回執外，復有照片附卷可憑，異議
    人並未就其未違規之事實舉證以實其說，僅泛言警察機關以科學儀器（如照相機
    、測速器等）拍照後逕行舉發係違反法定程序云云，尚無足取。
七、綜上所述，本件異議人如附表所示除編號六、二十五外之三十項違規行為，其內
    容有紅燈越線臨時停車、於高速公路超速行駛、於一般道路超速行駛、闖紅燈等
    ，而由原處分機關分別依道路交通管理處罰條例第六十條第二項第三款、第三十
    三條、第四十條第一項、第五十三條之規定分別予以裁處如裁決書之主文所示，
    衡諸上開說明，原處分機關之裁處並無不當。從而，本件異議為無理由，自應予
    以駁回。
八、據上論斷，應依道路交通案件處理辦法第十八條、第十九條，裁定如主文。
中      華      民      國    九  十    年    十  二    月    二十八    日
                                      臺灣高雄地方法院交通法庭
                                          法  官  孫  啟  強
右正本證明與原本無異。
如不服本裁定應於送達後五日內向本院提出抗告狀。
              書記官  盧  雅  婷
中      華      民      國    九  十    年    十  二    月    二十八    日


司法院資訊處製作；財團法人民間司法改革基金會備份。
